【裁判字號】    99,交抗,2010
【裁判日期】    991029
【裁判案由】    違反道路交通管理處罰條例
【裁判全文】
臺灣高等法院交通事件裁定            99年度交抗字第2004號
                                    99年度交抗字第2010號
抗  告  人
即受處分人  甲○○
選任辯護人  顏瑞成律師
上列抗告人因違反道路交通管理處罰條例案件，不服臺灣板橋地
方法院99年度交聲字第2174、2175號，中華民國99年7 月30日所
為之裁定，提起抗告，本院裁定如下：
    主  文
抗告駁回。
    理  由
一、原裁定意旨略以：抗告人即受處分人於民國（下同）99年 4
    月17日凌晨2時許，騎乘車號689-GCL號重型機車，在臺北縣
    五股鄉○○○路（疏洪道），為警逕行舉發一節，業據受處
    分人所坦認，且有「車號查詢重型機車車籍」、臺北縣政府
    警察局北縣警交大字第C00000000號、第C00000000號舉發違
    反道路交通管理事件通知單各1紙、採證照片1幀、蒐證錄影
    光碟1 片足憑，並經證人即舉發警員許育誠於原審到庭具結
    證稱：「當天我是跟所長及同事共同執行巡邏勤務，當天在
    凌晨一點左右，我們接獲勤務中心的通報，說疏洪一路沿線
    有飆車族在活動，然後我們就回去派出所換汽車，再帶著攝
    影機，前往蒐證，疏洪一路沿線週邊有好幾個停車場，就是
    有飆車的情形時就會有很多青少年把機車停在停車場，警方
    如果不在現場時，就會有很多輪流上場去競速與競技的情形
    ，等到警方到現場時，就會化整為零，到處遊蕩，等待機會
    再繼續聚集，然後當天到現場時有遮蔽車牌的許多小團體，
    我們大約是在2 點45分左右，看到吳先生他們那個團體，在
    疏一、疏六路口，我們就跟在後面蒐證，我們前進大約 200
    公尺左右，吳先生團體有一輛身著黃色衣服的騎士機車突然
    加速，整個團體，包括受處分人甲○○就跟著以相同的速度
    一起前進，受處分人的團體經過七號越堤道，往五工一路，
    五工六路前進，一直到中港大排之間，沿途他們的團體併行
    、高速，部分車輛逆向，我們就跟在後面把他們拍攝下來。
    」、「是黃色那台先加速的，整個團體跟著加速，我們並沒
    有挑釁。」等語。又經原審當庭勘驗由證人許育誠所提出之
    蒐證錄影光碟，結果為：「1.在畫面右側有約13輛機車在路
    口綠燈亮時，快速往左側行駛，車牌號碼J37-878 著黃色上
    衣之駕駛人在最後面，之後該駕駛人加速行駛，其他車輛跟
    著行駛，期間有明顯的引擎加速聲。2.蒐證車在上開機車之
    後方，並有聽到車內對話稱現在速度100。3.在影片2分15秒
    時，畫面最右側之機車跟著其他車快速併駛，在影片2 分48
    秒時，確認車號為689-GCL ，蒐證車並超越該機車。4.車道
    的右側有水泥柵欄，蒐證過程未見車輛在期間匯入車陣中。
    」此勘驗結果，核與證人許育誠所證述之上開情節相符，而
    受處分人亦坦承畫面一開始於路口綠燈亮時快速往左側行駛
    之約13輛機車中包括伊所駕駛者，伊行車時速70、80公里之
    間，是該等2 輛以上，包括受處分人所騎乘機車之群組，顯
    非單純、偶然停等紅燈後之一同起動而為之駕駛行為，而係
    確實有「相互超越追逐、競賽比快之情形，而競速過程中，
    二輛車或為並行競駕或為互相超越」之情事。從而，原處分
    機關據以援引道路交通管理處罰條例第43條第3項、第4項、
    第5項（漏載）、67條第2項前段（漏載）等規定，裁處受處
    分人罰鍰新臺幣（下同）30,000元，吊銷駕駛執照（3 年內
    不得考領駕駛執照）、應接受道路交通安全講習及吊扣前揭
    重型機車之牌照3 個月，即無違法或不當，受處分人之異議
    ，為無理由，應予駁回等語。
二、抗告意旨略以：(一)依臺灣高等法院96年度交抗字第1085號、
    94年交抗字第142號、94年度交抗字第11號裁定意旨，道路
    交通管理處罰條例第43條第3 項，所謂「競駛」或「競技」
    者，係指「競爭行駛」而言，亦即同時集結多數車輛在特定
    道路上前後相接、超速行駛，然而，彼此之間若無互相競速
    爭先之行為，而僅係快速行駛者，縱使逾越最高速限，亦僅
    為「超速行駛」行為，而非競爭行駛之「競駛」或「競技」
    。(二)就蒐證錄影光碟而言：受處分人等一行騎士，一開始時
    行車速度不快，縱使於深夜時分、道路空曠之情況下，一行
    人仍無互相超越追逐或競駛比快之倩事，彼此間亦始終維持
    行車安全距堆，並無競駛或競技行為，此一情事由蒐證員警
    於光碟時間的旁白即知。員警得知一行人車速過慢後，旋即
    透過更加明顯的拍攝動作，刻意使一行人得知遭人跟監，以
    致身著黃色上衣、騎乘車號J37-878 之駕駛人察覺異樣，因
    此加速超越其他騎士，藉此閃避後方來意不明車輛的緊迫追
    蹤，此為蒐證光碟中唯一一次機車超越其他車輛之行為，除
    此之外，別無任何互相超越之行為。依前開臺灣高等法院見
    解，「競駛」既指互相為超越追逐、競賽比快之行為，故併
    行車輛之間應有「兩次以上」互為超越或相互比賽之舉，始
    能謂之競駛，本案中，僅黃色上衣駕駛人有一次明顯超越他
    車之行為，他車並未相應超越黃色上衣駕駛人之機車，往後
    各車之間亦無明顯相互超越之舉，一行機車大致保持相同的
    相對位置，尚無互相超越或變換次序之情形，顯見一行人應
    無「併行競駛」之「競駛」或「競技」行為可言。就行車速
    度而言，受處分人一行機車於影片中，一開始維持常速前進
    ，並無超速情形，直至黃色上衣駕駛人超越其他機車後，一
    行機車因連續過彎之故，因途經下坡路段之故，一行車輛之
    速度始升高。然縱使認定系爭一行人的行車速度過高，惟機
    車彼此之間若無互相超越追逐、或競賽比快之情事，至多亦
    僅能謂為「超速行駛」，而非「競速行駛」。另查受處分人
    之車始終跟隨一行機車之後而行駛，與其他機車之間並無相
    互競速或互相超越之舉，至多僅有「併列行駛」而無「併行
    競駕」行為，不能認定一行人有「競駛」或「競技」之違規
    行為。綜上，蒐證錄影光碟內容與原審勘驗結果，並無法證
    明受處分人一行機車有互相超越追逐或競賽比快之行為。(三)
    就證人許育誠之證詞而言：證人於原審證稱當天凌晨1 點接
    獲勤務中心通報，得知疏洪一路沿線有飆車族在活動，然後
    於2 點45分左右始看到受處分人一行機車。事實上，受處分
    人當晚與朋友相約至士林夜市遊玩，直至凌晨時分始與友人
    一同騎車返家（林口鄉），卻無端遭員警誤認為飆車族，以
    致受罰，然倘若受處分人為飆車族，何以途中乖乖遵守交通
    號誌而等停紅綠燈？何以一行人在空曠處所不選擇高速飆駛
    ，卻於狹窄的越堤道路上加速行駛？何以一行人在發現被跟
    蹤之前仍慢速行駛，於發現遭人跟蹤後，反而加速行駛？又
    證人許育誠僅證稱一行騎士以相同速度一行起前進，且有併
    行、高速或逆向行駛行為，惟證人並未指述一行騎士有互相
    超越追逐或競賽比快之併行競駕行為，至多僅能以一般違規
    或超速違規行為為之，要與併行競駕之競駛（競技）行為有
    異。證人許育誠之證詞，亦不能認定受處分人有「競駛」或
    「競技」行為，因此，受處分人應無道路交通管理處罰條例
    第43條第3項及第4項之違規「競駛」或「競技」行為，原審
    裁定顯有違誤，應予廢棄發回云云。
三、按二輛以上之汽車共同違反第一項規定，或在道路上競駛、
    競技者，處汽車駕駛人新臺幣三萬元以上九萬元以下罰鍰，
    並當場禁止其駕駛及吊銷其駕駛執照；汽車駕駛人有第一項
    第一款、第二款或前項行為者，並吊扣該汽車牌照三個月；
    汽車駕駛人違反第一項、第三項規定者應接受道路交通安全
    講習；汽車駕駛人，曾依第二十九條第四項、第三十條第三
    項、第三十五條第三項前段、第四項前段、第三十七條第三
    項、第四十三條、第六十一條第一項第三款、第四款後段規
    定吊銷駕駛執照者，三年內不得考領駕駛執照；汽車駕駛人
    之行為有下列情形之一，當場不能或不宜攔截製單舉發者，
    得逕行舉發：一、闖紅燈或平交道。二、搶越行人穿越道。
    三、在道路收費停車處所停車，不依規定繳費。四、不服指
    揮稽查而逃逸，或聞消防車、救護車、警備車、工程救險車
    之警號不立即避讓。五、違規停車或搶越行人穿越道，經各
    級學校交通服務隊現場導護人員簽證檢舉。六、行經設有收
    費站、地磅之道路，不依規定停車繳費或過磅。七、經以科
    學儀器取得證據資料證明其行為違規。前項第七款之科學儀
    器應採固定式，並定期於網站公布其設置地點。但汽車駕駛
    人之行為屬下列情形之一者，不在此限：一、蛇行、危險方
    式駕車或二輛以上之汽車競駛或競技。第一項逕行舉發，應
    記明車輛牌照號碼、車型等可資辨明之資料，以汽車所有人
    為被通知人製單舉發，道路交通管理處罰條例第43條第3 項
    、第4 項前段、第5 項前段、第67條第2 項前段、第7 條之
    2 第1 項、第2 項第1 款、第4 項分別定有明文。又道路交
    通管理處罰條例第43條第3 項所指「二輛以上之汽車在道路
    上競駛者」，係指二輛以上汽車有相互超越追逐、競賽比快
    之情形，而競速過程中，二輛車或為並行競駕或為互相超越
    。
四、經查：
  (一)受處分人於99年4月17日凌晨2時許，騎乘車號689- GCL號重
    型機車，在臺北縣五股鄉○○○路（疏洪道），為警逕行舉
    發一節，業據受處分人所坦認，且有「車號查詢重型機車車
    籍」、臺北縣政府警察局北縣警交大字第C00000000 號、第
    C00000000號舉發違反道路交通管理事件通知單各1紙、採證
    照片1幀、蒐證錄影光碟1片足憑，可認受處分人於上揭時、
    地，騎乘車號689-GCL號重型機車，為警逕行舉發之事實。
  (二)本案舉發之經過，業據證人即警員許育誠於原審到庭具結證
    稱：「當天我是跟所長及同事共同執行巡邏勤務，當天在凌
    晨一點左右，我們接獲勤務中心的通報，說疏洪一路沿線有
    飆車族在活動，然後我們就回去派出所換汽車，再帶著攝影
    機，前往蒐證，疏洪一路沿線週邊有好幾個停車場，就是有
    飆車的情形時就會有很多青少年把機車停在停車場，警方如
    果不在現場時，就會有很多輪流上場去競速與競技的情形，
    等到警方到現場時，就會化整為零，到處遊蕩，等待機會再
    繼續聚集，然後當天到現場時有遮蔽車牌的許多小團體，我
    們大約是在2 點45分左右，看到吳先生他們那個團體，在疏
    一、疏六路口，我們就跟在後面蒐證，我們前進大約200 公
    尺左右，吳先生團體有一輛身著黃色衣服的騎士機車突然加
    速，整個團體，包括受處分人甲○○就跟著以相同的速度一
    起前進，受處分人的團體經過七號越堤道，往五工一路，五
    工六路前進，一直到中港大排之間，沿途他們的團體併行、
    高速，部分車輛逆向，我們就跟在後面把他們拍攝下來。」
    、「是黃色那台先加速的，整個團體跟著加速，我們並沒有
    挑釁。」等語（臺灣板橋地方法院99年度交聲字第2174號卷
    第22頁背面至第24頁）。另經原審當庭勘驗由證人許育誠所
    提出之蒐證錄影光碟，結果為：「1.在畫面右側有約13輛機
    車在路口綠燈亮時，快速往左側行駛，車牌號碼J37-878 著
    黃色上衣之駕駛人在最後面，之後該駕駛人加速行駛，其他
    車輛跟著行駛，期間有明顯的引擎加速聲。2.蒐證車在上開
    機車之後方，並有聽到車內對話稱現在速度100。3.在影片2
    分15秒時，畫面最右側之機車跟著其他車快速併駛，在影片
    2分48秒時，確認車號為689-GCL，蒐證車並超越該機車。4.
    車道的右側有水泥柵欄，蒐證過程未見車輛在期間匯入車陣
    中。」（同上卷第23頁），此勘驗結果，核與證人許育誠所
    證述之上開情節相符，而受處分人亦坦承畫面一開始於路口
    綠燈亮時快速往左側行駛之約13輛機車中包括伊所駕駛者，
    伊行車時速70、80公里之間（同上卷第24頁背面）。又證人
    許育誠既係現場目擊者，並全程在後跟拍，顯然對現場狀況
    甚為瞭解，且其於原審既經具結願以負擔刑法偽證罪之風險
    來擔保其證言之真實性，則其所為證言可信性相當高，應具
    有憑信性，應堪採信。此外，並有舉發違反道路交通管理事
    件通知單2紙、原處分機關裁決書、舉發照片1張、採證照片
    1幀、蒐證錄影光碟1片附卷可稽，受處分人於上開時、地與
    2 輛以上，包括受處分人所騎乘機車之群組，顯非單純、偶
    然停等紅燈後之一同起動而為之駕駛行為，而確有2 輛以上
    機車共同在道路上高速併行競駛之違規行為，至堪認定。
  (三)受處分人及其選任辯護人雖以其等一行騎士，一開始行車速
    度不快，係因警方蒐證車輛逼近，途經下坡路段之故，一行
    人車輛之速度始升高；且本案中，僅黃色上衣駕駛人有一次
    明顯超越他車之行為，他車並未相應超越黃色上衣駕駛人之
    機車，往後各車之間亦無明顯相互超越之舉，一行機車大致
    保持相同的相對位置，尚無互相超越或變換次序之情形，顯
    見一行人並無「併行競駛」之「競駛」或「競技」行為，至
    多僅為一般違規或超速違規之行為云云置辯，惟由蒐證錄影
    光碟內容以觀，警方蒐證車輛尚未跟於受處分人等一行機車
    後方時，受處分人業與其他約12部機車於紅綠燈前集結，並
    於路口綠燈亮時快速行駛，足見受處分人所辯係因警方蒐證
    車輛逼近，途經下坡路段之故，一行人車輛之速度始升高云
    云，自難採信。又依蒐證錄影光碟內容以觀，受處分人等一
    行機車，於警方蒐證跟拍時，雖僅有一次車牌號碼 J37-878
    著黃色上衣之駕駛人明顯超越他車之行為，然受處分人等一
    行機車均併行高速行駛，且於彎道及下坡減速路段亦未減速
    ，試圖擺脫蒐證跟拍，集體高速行駛，甚至均往同一方向、
    同一彎道疾駛，蒐證過程未見車輛在期間匯入車陣中，顯然
    已造成其他用路人之不便及危險，顯非單純之超速違規行為
    。要之，受處分人確有與其他車輛高速併行競駛之行為，受
    處分人上開所辯，均屬事後避就卸責之詞，實難採信。
五、綜上，受處分人確有在上揭時、地，騎乘車號689-GCL 號重
    型機車於道路上與他車共同高速併行競駛之違規行為。則原
    處分機關依道路交通管理處罰條例第43條第3項、第4項、第
    5項、67條第2項前段之規定，裁處受處分人罰鍰30,000元，
    吊銷駕駛執照（3 年內不得考領駕駛執照）、應接受道路交
    通安全講習及吊扣前揭重型機車之牌照3 個月，核無違誤。
    原審法院詳為審酌後，以受處分人之異議為無理由，應予駁
    回，於法並無不合，受處分人抗告意旨徒憑己意，任意指摘
    原審裁定不當，就細節枝末事項，漫事指摘，所辯均無理由
    ，應予駁回。
據上論斷，應依道路交通案件處理辦法第26條，刑事訴訟法第
412 條，裁定如主文。
中    華    民    國    99    年    10    月    29    日
                  刑事第三庭  審判長法  官  陳博志
                                    法  官  劉興浪
                                    法  官  許文章
以上正本證明與原本無異。
不得再抗告。
                                    書記官  蔡慧娟
中    華    民    國    99    年    10    月    29    日

司法院資訊處製作；財團法人民間司法改革基金會備份。
